臺灣桃園地方法院刑事判決　　　　　　94年度交簡上字第82號
上　訴　人
即　被　告　丁○○
上列上訴人即被告因過失傷害案件，不服本院中華民國93年10月
12日所為93年度桃交簡字第1503號第一審刑事簡易判決（檢察官
聲請簡易判決處刑書案號：93年度偵字第202 號），提起上訴，
本院管轄之第二審合議庭判決如下：
    主  文
原判決撤銷。
丁○○因過失傷害人，處拘役貳拾日，如易科罰金以參佰元折算
壹日。緩刑貳年。
    事  實
一、丁○○前因業務過失致死案件，經本院於民國84年3 月20日
    ，以84年度交訴字第10號判決，判處有期徒刑7 月，緩刑2
    年確定，緩刑期滿未經撤銷（不構成累犯）。
二、丁○○於92年7 月17日上午騎乘車牌號碼IBE-543 號重型機
    車，沿桃園縣桃園市○○路，由中正路往永安路（北往南）
    方向行駛。嗣於同日上午8 時20分許行經慈文路與慈德街未
    設有交通號誌之交岔路口（三岔路口）時，原應注意車輛行
    駛時，駕駛人應注意車前狀況，隨時採取必要之安全措施，
    且依當時天候晴、日間自然光、柏油路面乾燥、無缺陷、無
    障礙物、視距良好等情形，並無不能注意之情事，竟疏未注
    意及此，仍以時速約30至40公里之速度行駛，未減速慢行接
    近，注意安全，小心通過，並作隨時停車之準備，而直行駛
    入該路口。嗣有丙○○未領有適當駕駛執照騎乘車牌號碼
    MFS-761 號重型機車，搭載其孫女甲○○，沿慈德街往慈文
    路（西向東）方向欲左轉慈文路行駛，亦疏未注意車輛行駛
    至交岔路口，轉彎車應讓直行車先行，左轉彎時，應行至交
    岔路口中心處左轉，並不得占用來車車道搶先左轉，仍貿然
    於其機車尚未行至該交岔路口中心處時，即占用來車道搶先
    左轉。因二人上述之疏失，丙○○所騎乘之機車左前方與丁○○所騎乘機車之右前方於該路口內發生擦撞，致雙方人、
    車倒地，使甲○○受有前額血腫併顏面挫傷、丁○○受有左
    橈骨粉碎性骨折併橈尺關節脫臼等之傷害（丙○○所犯過失
    傷害犯行，業經本院以簡易判決處刑確定）。丁○○於肇事
    後停留現場，並於警員李奇翰到現場處理，尚不知孰為犯罪
    人時，向警員李奇翰承認為肇事人，嗣後並接受本院裁判。
三、案經甲○○之母乙○○訴由桃園縣政府警察局桃園分局報請
    臺灣桃園地方法院檢察署檢察官偵查後聲請簡易判決處刑。
    理   由
一、被告丁○○之辯解：
    (1)本件肇事地點係位於慈文路上之行人穿越道旁，而非位於
      慈文路與慈德街之交岔路口區域，當時伊係依法沿外側車
      道，並遵守該路段之速限行駛，詎丙○○於上揭路口欲左
      轉進入慈文路時，並未依規定行至交岔路口中心處，即逕
      自穿越慈德街對向車道進入慈文路，致其無法閃避而肇事
      。
    (2)該肇事地點旁之商家並無騎樓設施，因受商家建物遮蔽，
      依其行車視角所及，顯無法預先察覺或判斷由慈德街方向
      來車之路線位置，況丙○○係違規穿越對向車道左轉，而
      其正行車至張某轉彎處，自無從預見而閃避來車，是其就
      本件車禍事故之發生，應無過失云云。
二、認定被告丁○○有罪所憑之理由及證據：
（一）訊據被告丁○○對於伊於前揭時、地，騎乘機車，行經上
      開未設有交通號誌之交岔路口（三岔路口）時，不慎與未
      領有適當駕駛執照、轉彎車未禮讓直行車先行、機車尚未
      行至交岔路口中心處即占用來車道搶先左轉之丙○○所騎
      乘之機車發生車禍之事實坦承不諱，復有現場照片12張、
      道路交通事故調查報告表（一）、（二）、道路交通事故
      現場圖各1 份附卷可稽，首堪認定。
（二）有關本件兩車碰撞之確切位置，雖因現場已遭移動而無法
      明確認定，然稽之證人甲○○於本院審理中明確證稱：伊
      倒地處為斑馬線上，而與證人丙○○所稱倒地為位於慈文
      路與慈德街交岔路口之黃色網格區域之情不符。本院認為
      ，依據證人丙○○所繪之倒地處（見偵查卷第40頁現場圖
      上黑筆標示處），佐以其當時欲左轉慈文路之情，其行車
      方向已幾近直角，顯然悖於常情，且證人丙○○確有左轉
      彎車占用來車車道搶先左轉之違規情節，復經本院93年度
      桃交簡字第1503號判決認定綦詳，據此足認本件肇事地點
      應係位於慈文路上之行人穿越道上，而非位於慈文路與慈
      德街之交岔路口區域無訛。至於證人丙○○雖矢口否認所
      駕駛之機車與被告丁○○有發生碰撞之情，而稱：兩車急
      剎後，均自行倒地云云。然查，證人丙○○於警詢中已明
      確證稱：伊所駕機車車頭與丁○○右邊車殼擦撞倒，並導
      致其車前避震器損害等語（見偵查卷第5 頁背面），而卷
      附道路交通事故調查報告表（一）亦明確記載雙方車損情
      形，再參諸被告丁○○因其所受之傷勢向證人丙○○要求
      賠償，雙方迄未達成和解之情，堪認證人丙○○否認兩車
      碰撞之辯詞，恐難脫考量自身賠償責任之可能，應可理解
      ，而難以遽採。
（三）按車輛行駛時，駕駛人應注意車前狀況，並隨時採取必要
      之安全措施，道路交通安全規則第94條第2 項定有明文。
      被告丁○○駕駛機車行經上揭無交通管制號誌之交岔路口
      時，即應注意車前狀況隨時採取必要之安全措施，且應減
      速慢行，作隨時停車之準備，注意安全，小心通過。惟參
      諸被告於本院審理中自承：伊於行進路口至轉角第3 間店
      面時，即已發現丙○○之機車，並明知因交岔路口狀況多
      故需減速慢行等情，顯見其所辯因受商家建物遮蔽，依其
      行車視角所及，無法預先察覺或判斷由慈德街方向來車之
      路線位置云云，應無足採。核諸前揭規定，被告既已發現
      丙○○之機車，應可預見其可能之行進方向，並因此採取
      必要之安全措施，例如保持足以剎停之速度、安全距離，
      且依當時情況天候晴、日間自然光、柏油路面乾燥、無缺
      陷、無障礙物、視距良好等情形，有現場照片12張、道路
      交通事故調查報告表存卷可參，並無不能注意之情事，竟
      疏未注意被告丙○○於其進入路口前即已搶先左轉之車前
      狀況，且仍以時速約30至40公里之速度行駛，未減速慢行
      ，作隨時停車之準備，而駛入該路口肇事，自有過失甚明
      。又本件經送鑑定結果，認丙○○無照駕駛重機車左轉彎
      未讓直行車先行為肇事主因，被告丁○○騎乘重型機車疏
      未注意車前狀況為肇事次因，有臺灣省桃園縣區車輛行車
      事故鑑定委員會93年4 月9 日府車鑑桃字第930061號鑑定
      意見書一份附卷可佐，核與本院前揭所持見解相同，是被
      告丁○○確有前揭過失犯行，事證已臻明確。至於本件車
      禍鑑定經送覆議結果，覆議機關以肇事現場事後業已移動
      ，無肇事現場圖可資研判兩車確切碰撞地點，跡證不全，
      不便覆議為由函復，然本件碰撞地點應係位於慈文路上之
      行人穿越道上，已如前述，原鑑定機關以此前提進行鑑定
      並無疑義，覆議機關雖以當事人對於碰撞地點有爭執而未
      進行覆議鑑定，尚非推翻臺灣省桃園縣區車輛行車事故鑑
      定委員會上開鑑定意見書，應堪認定。
（四）此外，被害人甲○○因被告丁○○之過失，而受有前額血
      腫併顏面挫傷之傷害結果，復有敏盛綜合醫院診斷證明書
      1 紙附卷可稽。倘被告丁○○確實注意車前狀況，並隨時
      採取必要之安全措施，當可避免此傷害結果，是被告之過
      失行為與甲○○成傷之結果，確有相當之因果關係。依前
      開說明，被告丁○○所辯，委無可採。被告確有過失傷害
      行為，事證明確，犯行堪以認定，應予依法論科。至於證
      人丙○○未領有適當駕駛執照，為轉彎車未禮讓直行車先
      行，且機車尚未行至交岔路口中心處即占用來車道搶先左
      轉，就本件車禍之發生亦有過失，惟其過失既與被告丁○○之過失併合為本件事故發生之原因，尚難因此解免於被
      告過失之責任，併此敘明。
三、法律適用：
（一）核被告丁○○所為，係犯刑法第284 條第1 項前段之過失
      傷害罪。
（二）被告係於警員李奇翰到場處理，尚不知孰為犯罪人前，主
      動向警員表明係其駕車肇事，且事後接受本院裁判，此有
      桃園縣政府警察局交通事故肇事人自首情形紀錄表1 紙存
      卷足憑，已合於自首之規定，應依刑法第62條前段規定減
      輕其刑。
四、撤銷原審判決之理由：
    原審認被告過失傷害犯行事證明確予以論罪科刑，固非無據
    。惟本件被告應有自首規定之適用，已如前述，原審漏未論
    及；又本件車禍碰撞之地點應係位於慈文路上之行人穿越道
    旁，而非位於慈文路與慈德街之交岔路口區域內，原審就此
    部分之認定亦有違誤。是上訴人即被告否認犯行請求上訴，
    雖無理由，惟原判決既有上開可議之處，仍屬無可維持，自
    應由本院予以撤銷改判，以期適法。
五、量刑審酌：
（一）爰審酌本件車禍之主要肇事原因為證人丙○○未領有適當
      駕駛執照，為轉彎車未禮讓直行車先行，且機車尚未行至
      交岔路口中心處即占用來車道搶先左轉，應負絕大部分之
      過失責任，被告之過失責任相對較輕；又依據被害人甲○○提出之診斷證明書載明其所受傷勢為「前額血腫併顏面
      挫傷」之傷害結果，兼衡之被告之品行、素行良好，雖否
      認過失犯行，惟對於車禍過程並無隱諱之犯後態度，以及
      雙方因互有過失以致於無法達成和解等一切情狀，從輕量
      處如主文第二項所示之刑，並諭知易科罰金之折算標準。
（二）被告丁○○雖前於84年間，因業務過失致死案件而受有期
      徒刑之宣告，然緩刑期滿未經撤銷，刑之宣告失其效力，
      有臺灣桃園地方法院檢察署刑案資料查證紀錄表、臺灣高
      等法院被告全國前案紀錄表各1 份可憑，本院認其經此偵
      審過程及處刑之宣告，當知所警惕，信無再犯之虞，所宣
      告之刑以暫不執行為適當，併依刑法第74條第1 款，宣告
      緩刑2 年，以勵自新。
據上論斷，應依刑事訴訟法第455 條之1 第1 項、第3 項、第36
9 條第1 項前段、第364 條、第299 條第1 項前段，刑法第284
條第1 項前段、第41條第1 項前段、第62條前段、第74條第1 款
，罰金罰鍰提高標準條例第1 條前段、第2 條，判決如主文。
本案經檢察官邱曉華庭執行職務。
中　　華　　民　　國　　94　　年　　9 　　月　　22　　日
        　　    刑事第六庭  審判長  法  官  林　孟　宜
    　　                            法  官　蔡　寶　樺
　　                                法  官　陳　永　來
本件不得上訴。
            　　                    書記官  劉　霜　潔
中　　華　　民　　國　　94　　年　　9 　　月　　22　　日
附錄論罪科刑條文
刑法第284條第1項前段
因過失傷害人者，處六月以下有期徒刑、拘役或五百元以下罰金
（罰金已提高為十倍）。
